臺灣臺南地方法院民事裁定　　　　　　　100年度婚再字第2號
再審原告　　王滄源
再審被告　　林秀娟
上列當事人間請求確認婚姻關係不成立等事件，再審原告對於中
華民國95年4月10日本院95年度婚字第7號確定判決，提起再審之
訴，本院裁定如下：
    主  文
再審原告之訴駁回。
再審訴訟費用由再審原告負擔。
    理  由
一、本件再審意旨略以：
（一）兩造間請求確認婚姻關係不成立等事件，再審原告因發現
      未經斟酌之證物，且如經斟酌可受較有利益之裁判，為此
      於法定期間就鈞院於民國95年5月15日以95年度婚字第7號
      確定判決，提起再審之訴。原判決確認兩造間婚姻關係不
      成立，理由無非係「再審原告主張兩造並未依修正前民法
      第982條規定舉行結婚之公開儀式乙節，業據提出身分證
      影本1份、戶籍謄本2份、結婚證書影本1份，核與證人即
      再審原告之弟弟王燦陽證稱：兩造結婚我們完全都不清楚
      ，也沒有請客，也沒有任何儀式，結婚證書上蓋我的印章
      ，我也是事後才知道之情節相符，且再審原告亦不爭執再
      審被告之主張而認定本件兩造結婚時，既不具備修正前民
      法第982條第1項規定之公開儀式及2人以上證人，顯無結
      婚之事實，而有婚姻之形式，其婚姻自屬不成立等情。
（二）惟兩造於81年3月29日已在南非辦理結婚登記，而南非之
      婚姻係採登記主義，兩造依南非法律辦理結婚登記，依法
      已生法律上之效力。再審原告於前案確認兩造間婚姻關係
      不成立事件，因漏未提出該項證據，致未能經原審法院斟
      酌，惟如經斟酌可受較有利益之裁判。又再審被告全程亦
      無提及有關於南非辦理結婚登記之情事，再審原告直到判
      決確定後之近年來，始回想起兩造確實曾於南非辦理登記
      。
（三）綜上所述，再審原告因發現未經斟酌之證物，如經斟酌，
      可受較有利於再審原告之裁判，準此，原確定判決有民事
      訴訟法第496條第1項第13款規定之事由。為此聲明：1.原
      確定判決廢棄。2.廢棄部分，再審被告於再審前第一審之
      訴駁回。3.再審及再審前第一審之訴訟費用由再審被告負
      擔。
二、按再審之訴，應於30日之不變期間內提起。前項期間，自判
    決確定時起算，判決於送達前確定者，自送達時起算；其再
    審之理由發生或知悉在後者，均自知悉時起算。但自判決確
    定後已逾5年者，不得提起。而以第496條第1項第5款、第6
    款或第12款情形為再審之理由者，不適用前項但書之規定。
    民事訴訟法第500條定有明文。經查：
（一）本件再審被告前以兩造之結婚違反修正前第982條第1項之
      要件，向本院起訴請求確認兩造間婚姻關係不成立等，經
      本院以95年度婚字第7號審理，並於95年4月10日判決，該
      判決並已於95年5月15日確定等事實，業據再審原告提出
      本院95年度婚字第7號判決證明書影本1份附卷可參，並經
      本院依職權調取本院95年度婚字第7號民事全卷核閱無誤
      ，堪信為真實。
（二）再者，本件再審原告主張前開兩造間之確定判決，經再審
      原告發現未經斟酌之證物，且經斟酌可受較有利益之裁判
      ，而提起本件再審之訴等語。核再審原告主張之再審理由
      ，係屬民事訴訟法第496條第1項第13款之事由，故其提起
      再審之訴，自應受民事訴訟法第500條第2項但書所定自判
      決確定後已逾5年不得提起之限制’笓兩造間前開95年度
      婚字第7號確認兩造間婚姻關係不成立等訴訟事件，既已
      於95年5月15日判決確定，惟再審原告遲至100年11月18日
      ，始對上開本院95年度婚字第7號確定判決提起本件再審
      之訴，有再審聲請狀之收狀章在卷可考，顯認再審原告提
      起本件再審之訴，顯已逾越上開5年之不變期間，難認合
      法。
（三）綜上所述，本件再審之訴為不合法，爰依民事訴訟法第50
      2條第1項規定，裁定駁回再審原告之訴。
三、依民事訴訟法第502條第1項、第95條、第78條裁定如主文。
中    華    民    國   100    年    12    月    29    日
                  家事法庭法  官  楊佳祥
以上正本係照原本作成。
如對本裁定抗告，須於裁定送達後10日內向本院提出抗告狀，並
繳納抗告費新臺幣1,000元。
中    華    民    國   100    年    12    月    29    日
                          書記官  葉芳如